臺灣高等法院臺中分院民事裁定
111年度抗字第280號
抗  告  人  賴忠慶  


相  對  人  卓文彬  
            黃慶梁  
上列當事人等間假處分事件，抗告人對於中華民國111年5月16日
臺灣彰化地方法院111年度全字第22號所為裁定提起抗告，本院
裁定如下：
    主  文
抗告駁回。
抗告費用由抗告人負擔。
    理  由
一、按為保障債權人及債務人之程序權，並使法院能正確判斷原
    裁定之當否，民事訴訟法第528條第2項關於假扣押裁定之抗
    告，抗告法院為裁定前，應使債權人及債務人有陳述意見機
    會之規定，於假處分裁定之抗告案件，亦有準用，此觀民事
    訴訟法第533條規定即明。本件相對人聲請假處分，經原裁
    定准許，抗告人不服提起抗告，並提出民事抗告狀、民事抗
    告補充理由狀（見本院卷5-13頁），相對人並於民國111年7
    月20日提出書狀陳述意見，有民事答辯狀為憑（見本院卷頁
    ），是已賦予兩造陳述意見之機會，合先敘明。
二、相對人於原法院聲請意旨略以：抗告人於111年1月21日與相
    對人黃慶良簽訂買賣契約，約定黃慶良購買抗告人所有坐落
    彰化縣○○○村○段000○000○000地號土地及其上同段建號00號
    建物（下合稱系爭不動產），總價款為新臺幣（下同）2,07
    5萬元，黃慶良依約指定相對人卓文彬為登記名義人，先於
    簽約當日及同年2月10日，分別交付定金400萬元及第二期款
    650萬元，並已備妥剩餘價金。詎抗告人竟未依約繳納上開
    土地之土地增值稅，致無法辦理所有權移轉登記手續，復於
    約定點交期限111年4月21日，除仍拒絕履約及要求增加買賣
    價金100萬元外，並打算另行出售或設定他項權利與第三人
    ，相對人已提起民事訴訟（臺灣彰化地方法院111年度重訴
    字第85號案件，下稱系爭本案事件），請求抗告人移轉登記
    系爭不動產，足證抗告人有將系爭不動產所有權移轉或為其
    他處分行為情形，致請求標的現狀變更，日後有不能強制執
    行或甚難執行之虞，願供擔保請求於系爭本案事件判決確定
    前，抗告人不得對系爭不動產為讓與、設定抵押、出租及其
    他一切處分行為等語。
三、抗告意旨則以：伊並未有任何轉賣系爭不動產予第三人之行
    為，相對人就假處分原因並未釋明，僅憑單方臆測即惡意指
    控系爭不動產有被伊處分之虞，聲請假處分實無理由。爰請
    求廢棄原裁定云云。
四、按債權人就金錢請求以外之請求，因請求標的之現狀變更，
    有日後不能強制執行，或甚難執行之虞者，欲保全強制執行
    ，得聲請假處分，民事訴訟法第532條定有明文。又假處分
    為保全強制執行方法之一種，苟合於假處分要件，並經債權
    人釋明假處分之請求及原因存在，法院即得為假處分之裁定
    ，縱釋明有所不足，但債權人已陳明願供擔保，法院自得定
    相當之擔保金額，命債權人供擔保後為假處分。此觀同法第
    533條、第526條第1項、第2項之規定自明。是債權人聲請假
    處分應就其請求及假處分之原因加以釋明，所謂請求之原因
    ，係指債權人金錢以外之請求發生緣由；假處分之原因，則
    指請求標的之現狀變更，有日後不能強制執行或甚難執行之
    虞之情形。兩者固然缺一不可，惟此之釋明乃指當事人提出
    證據，使法院就其主張之事實，得生薄弱之心證，信其大概
    如此之行為（最高法院102年度台抗字第940號裁定意旨參照
    ）。
五、經查，黃慶梁與抗告人就系爭不動產簽訂買賣契約書，並指
    定卓文彬為登記名義人，且已付400萬元定金及第1期款650
    萬元，惟抗告人拒絕繼續履行系爭買賣契約等情，業據提出
    不動產買賣契約書、土地所有權狀、建築改良物所有權狀、
    彰化縣地方稅務局之土地增值稅款書暨契稅繳款書等件為證
    （見原法院卷11-29頁），堪認相對人就假處分之請求，已
    有相當之釋明。另就假處分之原因，相對人亦已提出抗告人
    將系爭不動產出售之廣告看版照片、卓文彬聲明異議後地政
    機關將抗告人補發權狀之申請予以駁回函文（即彰化縣員林
    地政事務所111年5月16日員地一字第1110003645號函）等件
    為釋明（見本院卷35、37頁）。衡諸抗告人既已有佯稱系爭
    不動產權狀遺失申請補發，及放置出售系爭不動產廣告看板
    之舉止，已足使法院得薄弱心證，認抗告人有就系爭不動產
    為處分之可能。倘抗告人將系爭不動產移轉登記予善意第三
    人或設定他項權利於其上，將致相對人提起所有權移轉登記
    之訴獲勝訴判決後，有無法回復原狀之情形，堪認系爭不動
    產將因現狀變更致日後有不能強制執行或甚難強制執行之虞
    ，是相對人就假處分之原因已予以釋明。縱其釋明尚有未足
    ，然相對人既已陳明願供擔保以補釋明之不足，依首揭規定
    及說明，法院自得命相對人供擔保後准其本件假處分之聲請
    。從而，原法院命相對人供擔保後為假處分，於法尚無不合
    。抗告意旨指摘原裁定不當，聲明廢棄，非有理由，應駁回
    其抗告。
六、據上論結，本件抗告為無理由，爰裁定如主文。　　
中　　華　　民　　國　　111 　年　　7 　　月　　29　　日
                 民事第八庭   審判長法　官  杭起鶴
                                    法　官  吳國聖
                                    法　官  黃裕仁
正本係照原本作成。
再為抗告應以適用法規顯有錯誤為理由。
如提起再抗告者應於裁定送達後10日內向本院提出抗告理由狀（
須按照他造人數附具繕本）並繳納抗告裁判費新台幣1000元，同
時委任律師或具有律師資格之關係人為代理人。因疫情而遲誤不
變期間，得向法院聲請回復原狀。
                                    書記官  王麗珍

中　　華　　民　　國　　111 　年　　7 　　月　　29　　日